【裁判字號】    89,易,4000
【裁判日期】    891220
【裁判案由】    違反電子遊戲場業管理條例等
【裁判全文】
臺灣臺中地方法院刑事判決                        八十九年度易字第四號
    公  訴  人  臺灣臺中地方法院檢察署檢察官
    被      告  甲○○
右列被告因違反電子遊戲場業管理條例案件，經檢察官聲請簡易判決處刑（聲請案號
：八十九年度偵字第一三五０四號），本院沙鹿簡易庭認不得以簡易判決處刑，移本
院改依通常程序審理並判決如左：
    主  文
甲○○違反未依電子遊戲場業管理條例規定辦理營利事業登記證，不得經營電子遊戲
場業之規定，處有期徒刑伍月，如易科罰金，以新臺幣玖佰元（即銀元參佰元）折算
壹日。
扣案如附表所示之物品均沒收。
    事  實
一、甲○○係設於台中縣大肚鄉○○街二號前「小女生檳榔攤」之負責人，明知未依
    電子遊戲場業管理條例規定辦理營利事業登記者，不得設置電子遊戲機供人娛樂
    而經營電子遊戲場業，竟自民國（下同）八十九年四月十三日起，擅自在「小女
    生檳榔攤」旁之倉庫內，設置麻將二台、小瑪琍一台、撲克一台、賽艇一台共計
    五台之電子遊戲機（公訴人誤載為三台）供人玩打營利，而經營電子遊戲場業，
    且同時基於賭博之概括犯意，以上開電子遊戲機為賭具，僱用與其有犯意聯絡之
    楊雅惠（業經臺灣臺中地方法院檢察署檢察官另依職權為不起訴處分在案）負責
    看守檳榔攤及兌換硬幣工作，而連續多次與不特定之多數人賭博財物，其賭法為
    ：賭客每次投入硬幣新臺幣（下同）十元，可得一定之分數，以該分數開始押注
    為賭，押中可得倍數不等之分數，不玩時可直接退幣，否則未押中，則所下賭注
    即歸甲○○贏得。嗣於八十九年四月十五日上午十一時三十分左右，在前開處所
    ，適有賭客陳智雄（業據臺灣臺中地方法院檢察署檢察官另依職權為不起訴處分
    ）在場玩打，為警當場查獲，並扣得如附表所示之物品。
二、案經台中縣警察局烏日分局報請臺灣臺中地方法院檢察署檢察官偵查後，向本院
    沙鹿簡易庭聲請簡易判決處刑，本院沙鹿簡易庭認不得以簡易判決處刑，移請本
    院改依通常程序審理。
    理  由
一、訊據被告甲○○對於其在右揭時地設置電子遊戲機供人玩打營利，且未向主管機
    關辦理營利事業登記之犯罪事實均自白不諱，惟矢口否認有何賭博之犯行，並辯
    稱上開其所設置之電子遊戲機，並未供賭博之用，僅供娛樂之用云云；經查：右
    開事實業據共犯楊雅惠及賭客陳智雄於警訊中供、證述甚明，復有現場圖一紙、
    照片八張在卷及如附表所示之物品扣案可資佐證。查電子遊藝場業管理條例於八
    十九年二月三日經總統公布施行，於同年月五日生效，該條例第一條明示「為管
    理電子遊戲場業，並維護社會安寧，善良風俗、公共安全及國民身心健康，特設
    定本條例」等語，是該條例立法目的之一即在於管理電子遊戲場業。而所謂電子
    遊戲場業，依該條例第二條規定，係指設置電子遊戲機供不特定人益智娛樂之營
    利事業。換言之，僅須設置電子遊戲機供人娛樂以營利者，即屬電子遊戲場業管
    理條例所指之電子遊戲場業，其規模如何則非所問。再者，依該條例第十六條規
    定，非電子遊戲場業之其他營利事業，不得就其營業場所，供他人設置電子遊戲
    機營業，如違反該條規定，依第二十八條規定處行為人新台幣十萬元以上五十萬
    元以下罰鍰，並限期令其改善，是在非電子遊戲場業之其他營利事業場所設置電
    子遊戲機以營利者，仍屬由該條例規範之範疇，益徵該條例所指之電子遊戲場業
    並不專以設置電子遊戲機供人娛樂為限，在非電子遊戲場業之其他營利事業場所
    設置者仍屬之。是如係在自己經營之非電子遊戲場業之營業場所，自己附帶擺設
    電子遊戲機供人娛樂者，仍屬該條例第三條所指之「設置電子遊戲機供不特定人
    益智娛樂之營利事業」，依該條例第十五條規定，仍應辦理營利事業登記後始得
    營業。換言之，所謂電子遊藝場業，僅須有設置電子遊戲機供人為益智娛樂者即
    屬之（該條例第二條），至其係專以提供電子遊戲機供人娛樂或在非電子遊戲場
    業之營業場所附帶提供電子遊戲機供人娛樂，應非所問。從而在非電子遊戲場業
    之營業場所（如超商、保齡球館、檳榔攤等），附帶擺設電子遊戲機供人娛樂者
    ，仍須依該條例第十五條規定辦理營利事業登記後始得擺設，否則，仍應依該條
    例二十二條論罰。蓋依該條例第二十八條規定，提供非電子遊戲場業之其他營利
    事業之營業場所予他人擺設電子遊戲機仍須處罰，如非電子遊戲場業之營利事業
    人，自行在該營業場所擺設電子遊戲機，未經依法登記而不予處罰，顯然輕重失
    衡，當非該條例管理電子遊戲場業之立法意旨。次查，依該條例第四條第二項規
    定，電子遊戲機不得有賭博或妨害風化之設計及裝置，惟何謂賭博之設計及裝置
    ，該條例並未明文。按刑法上所稱之賭博係指以未知之不確定事實，以決勝負而
    爭取財物輸贏之行為，換言之，凡以偶然之事實決定輸贏，而博取財物者，均屬
    賭博行為。是該條例第四條第二項所指賭博設計，除指電子遊戲機具內設有以偶
    然之事實供人決定勝負外，尚須有博取財物之輸贏始足當之（如以十元硬幣投入
    機具後，經由機具之動作論輸贏，輸者十元硬幣為機具吃掉，贏者，機具會自動
    掉出一個以上之十元硬幣或在機具螢幕上出現十元以上金額之記載），如僅於機
    具上出現如該條例第四條第一項所指之聲光影像、圖案、動作者，即非賭博性設
    計。再者，電子遊戲機操作結果具射倖性，且所得之分數得作為兌換品之憑證
    或作為轉注使用者屬該條例第四條第二項所指之娛樂類電子遊戲機，電子遊戲機
    分類標準第三條定有明文，足見，尚難以電子遊戲機具之操作設計係以偶然之事
    實供玩打之人決定勝負即謂係屬該條例第四條第二項所指之賭博設計及裝置。故
    若機具本身並未顯示財物輸贏，而行為人間（即賭客與機具擺設人）自行相互約
    定以機具內出現某種文字、符號或數字等作為輸贏之論據而依此換算成財物（如
    以分數換取現金或獎品），自與該條例第四條第二項之意旨不符。被告雖以前詞
    置辯，惟被告確有以前開所示之電子遊戲機供作賭博器具與客人對賭等情，業據
    當場遭查獲之賭客陳智雄於警訊及偵查中證述無訛，復有現場圖一紙、照片八張
    在卷及如附表所示之物品扣案可資佐證，其空言否認犯行，應係事後推諉卸責之
    詞，尚無可採信。本件事證明確，被告之前揭犯行，已足以證明。
二、核被告所為，係犯電子遊戲場業管理條例第二十二條之違反未依電子遊戲場業管
    理條例規定辦理營利事業登記，不得經營電子遊戲場業規定罪，刑法第二百六十
    六條第一項前段之賭博罪。被告與共犯楊雅惠間，對於上開賭博犯行，有犯意聯
    絡及行為分擔，為共同正犯。被告先後所為之多次賭博行為，時間緊接、犯罪構
    成要件相同，顯係基於概括之犯意反覆為之，為連續犯，應依刑法第五十六條之
    規定，論以一罪，並加重其刑。所犯上開二罪，係一行為所觸犯，為想像競合犯
    ，應依刑法第五十五條之規定，從較重之違反未依電子遊戲場業管理條例規定辦
    理營利事業登記，不得經營電子遊戲場業規定罪論處。爰審酌被告之動機、目的
    、手段、經營時間之長短、對社會所生之損害及犯罪後態度等一切情狀，量處如
    主文所示之刑，並諭知易科罰金之折算標準。扣案如附表之物品，分別係當場賭
    博之器具及賭檯處之財物，應依同法第二百六十六條第二項之規定，宣告沒收。
據上論斷，應依刑事訴訟法第四百五十二條、第二百九十九條第一項前段，電子遊戲
場業管理條例第二十二條，刑法第十一條前段、第二十八條、第五十六條、第二百六
十六條第一項前段、第二項、第五十五條、第四十一條、罰金罰鍰提高標準條例第二
條，判決如主文。
中    華    民    國      八十九      年      十二      月     二十     日
                法  官
右正本證明與原本無異。
如不服本判決，應於送達後十日內向本院提出上訴狀（須附繕本），上訴於台灣高等
法院台中分院。
                                        書記官
中    華    民    國      八十九      年      十二      月     二十     日
附錄法條：
刑法第二百六十六條：
在公共場所或公眾得出入之場所賭博財物者，處一千元以下罰金。但以供人暫時娛樂
之物為賭者，不在此限。
當場賭博之器具與在賭檯或兌換籌碼處之財物，不問屬於犯人與否，沒收之。
電子遊戲場業管理條例第十五條：
未依本條例規定辦理營利事業登記證者，不得經營電子遊戲場業。
電子遊戲場業管理條例第二十二條：
違反第十五條規定者，處行為人一年以下有期徒刑、拘役或科或併科新台幣五十萬元
以上二百五十萬元以下罰金。
附    表：
  編  號    名      稱    數                  量
    一      小  瑪  琍    壹   台（含ＩＣ片一片）
    二      麻      將    貳   台（含ＩＣ片二片）
    三      撲      克    壹   台（含ＩＣ片一片）
    四      賽      艇    壹   台（含ＩＣ片一片）
    五      賭      資    新台幣五千三百九十元


司法院資訊處製作；財團法人民間司法改革基金會備份。
